【裁判字號】    97,上訴,5090
【裁判日期】    980227
【裁判案由】    毒品危害防制條例
【裁判全文】
臺灣高等法院刑事判決                97年度上訴字第5090號
上  訴  人  臺灣板橋地方法院檢察署檢察官
被      告  甲○○
            （另案於臺灣嘉義監獄執行中）
指定辯護人  本院公設辯護人李廣澤
上列上訴人因被告毒品危害防制條例等案件，不服臺灣板橋地方
法院97年度訴字第906號，中華民國97年9月19日第一審判決（起
訴案號：臺灣板橋地方法院檢察署96年度偵字第24068號），提
起上訴，本院判決如下：
    主  文
原判決撤銷。
甲○○明知為禁藥而轉讓，累犯，處有期徒刑捌月。扣案如附表
所示之物沒收。
    事  實
一、甲○○前因施用第二級毒品案件，經原審法院以93年度易字
    第235號判決判處有期徒刑7月確定；因施用第一級毒品案件
    ，經原審法院以93年度訴更字第9號判決判處有期徒刑10月
    確定；因施用第二級毒品案件，經原審法院以93年度易字第
    1182號判決判處有期徒刑9月確定。上開三罪所處之刑，另
    經原審法院以94年度聲字第988號裁定定應執行刑為有期徒
    刑2年，執行至95年10月17日假釋出監，迄95年10月23日縮
    刑期滿未經撤銷假釋，未執行之刑以執行論而執行完畢。詎
    其仍不知悔改，明知甲基安非他命業經行政院衛生署公告列
    為禁藥管理，亦為毒品危害防制條例第2條第2項所定之第二
    級毒品，均不得轉讓，竟仍基於轉讓禁藥之犯意，於96年8
    月初某日，在臺北縣三重市○○○路288號111室盧俊宏租屋
    處前，將如附表所示之甲基安非他命1包，無償轉讓予友人
    盧俊宏。嗣於96年8月4日晚間11時許，警方至盧俊宏租屋處
    執行搜索，扣得前揭甲基安非他命一包，因而循線查悉上情
    。
二、案經臺北縣政府警察局新莊分局報告臺灣板橋地方法院檢察
    署檢察官偵查起訴。
    理  由
一、上開犯罪事實，業據被告甲○○於原審及本院審理時坦承不
    諱（見原審法院卷第118頁、本院卷98年2月13日審判程序筆
    錄），核與證人盧俊宏所證扣案如附表所示之甲基安非他命
    ，係於前揭時、地自被告處取得之事實無違（見原審法院卷
    第114頁），並有扣案如附表所示之甲基安非他命可資佐證
    ，足認被告之自白與事實相符。檢察官起訴時，雖以盧俊宏
    於警、偵訊時之指證為憑，謂被告係以新臺幣（下同）3,00
    0元將扣案之甲基安非他命販售予盧俊宏云云，然為被告所
    否認，衡酌盧俊宏於原審法院審理時，明確證稱其並未向被
    告購買甲基安非他命（見原審法院卷第112、113頁），己身
    說法前後不一；而其自承於96年8月4日為警查獲後，曾配合
    警方對被告為「釣魚」偵查（見原審法院卷第113頁），斯
    時證言之憑信性，益徵有疑；且其於警、偵訊時所稱購買甲
    基安非他命之金額一再改變，偵訊時，即先後有2,000元與
    3,000元二種不同說法，所述購買甲基安非他命之單價、數
    量則含糊不清，甚至表示被告僅是幫忙「調貨」云云（見偵
    查卷第8、9、33至35頁），說詞容有疑義；反之，如附表所
    示之甲基安非他命僅0.1公克，盧俊宏表示其與被告為相識
    近10年之朋友（見原審法院卷第112頁），依其等交情，被
    告所為無償轉讓之辯解，尚未悖離常情。施用毒品者，其所
    稱向某人購買之供述，須補強證據以擔保其供述之真實性，
    俾貫澈刑事訴訟無罪推定及嚴格證明之基本原則（最高法院
    96年度臺上字第1029號判決要旨參照）。證人盧俊宏之證詞
    ，既有前揭瑕疵，復無補強證據，即難據為被告販賣甲基安
    非他命之認定。此外，被告本身有施用甲基安非他命之習慣
    ，此觀之事實欄所載被告前案紀錄即明，扣案如附表所示之
    甲基安非他命重0.1公克，數量在供自行施用之合理範圍內
    ，是販賣行為，固祇要以營利為目的，將毒品販入或賣出，
    有一於此，其犯罪即為完成（最高法院67年臺上字第2500號
    判例要旨參照），但本案亦無證據足認被告販入之初即有營
    利意圖。罪既有疑，應從有利被告之認定，不得遽認被告有
    販賣甲基安非他命之行為。綜上所述，被告轉讓甲基安非他
    命之犯行，事證明確，應依法論科。
二、按甲基安非他命業經行政院衛生署公告列為禁藥管理，屬藥
    事法第22條第1項所稱之禁藥，核被告所為，係犯藥事法第
    83條第1項之轉讓禁藥罪。公訴人認被告係犯毒品危害防制
    條例第4條第2項之販賣第二級毒品罪，而本案並無積極證據
    足認被告購入甲基安非他命時有營利之意圖，或有販售甲基
    安非他命予盧俊宏之行為，均已論述如前，檢察官所指尚有
    未洽，惟因與本院認定之轉讓禁藥行為基本社會事實同一，
    本院仍應予以審理，並變更應適用之法條如上。至甲基安非
    他命固同屬毒品危害防制條例第2條第2項第2款規定之第二
    級毒品，被告之行為亦構成毒品危害防制條例第8條第2項之
    轉讓第二級毒品罪，然因被告轉讓予盧俊宏之甲基安非他命
    數量，未達同條例第8條第6項加重其刑之標準，無法定刑加
    重後較藥事法第83條第1項法定刑為重之情形，藥事法第83
    條第1項轉讓禁藥罪既為毒品危害防制條例第8條第2項轉讓
    第二級毒品罪之後法，且為重法，自應依藥事法處斷（最高
    法院97年度台上字第3490號、97年度台非字第397號判決參
    照）。另被告有如事實欄所示之前案紀錄，甫於95年10月23
    日縮刑期滿執行完畢乙節，有本院被告前案紀錄表1份在卷
    可稽（見原審法院卷第123至139頁），其於有期徒刑執行完
    畢5年內，故意再犯本件有期徒刑以上之罪，為累犯，應依
    刑法第47條第1項之規定加重其刑。
三、原審因而予被告論罪科刑，固非無見。惟按持有甲基安非他
    命之行為與轉讓行為同為實質上一罪之階段行為，高度之轉
    讓行為既已依藥事法加以處罰，依法律適用完整性之法理，
    其低度之持有甲基安非他命行為，自不能再行割裂適用毒品
    危害防制條例加以處罰（最高法院82年度台上字第4076號、
    第6613號判決意旨參照）。查藥事法對於持有禁藥之行為未
    設有處罰規定，原判決認被告持有甲基安非他命之低度行為
    ，應為轉讓之高度行為所吸收、不另論罪，自有未洽。檢察
    官上訴意旨略以：原審判決被告轉讓禁藥，累犯，處有期徒
    刑8月，固非無見，而細究原審判決未能以被告販賣毒品判
    刑，係因證人指證前後不一為主要理由。然販毒案件不能千
    篇一律以證人證述不一（亦即證人並無「一路」指證被告）
    而遽認被告無販毒犯行。對照「施用毒品」案件中之吸毒者
    ，通常亦難百分之百「肯定」施用毒品之「時間」及地點，
    因施用毒品已成吸毒者日常生活之一部，就如同吃飯一般，
    但在施用毒品案件，法院審理實務亦不會苛求時間、地點明
    確，只要大概即可，相同的，購毒之人，平日已施用毒品上
    癮，購毒已成日常生活之一部，就像去便利商店購買食物一
    般平常，有人會將去便利商店的時間刻印在腦海裡嗎？那為
    何在販賣毒品案件中，審理實務卻要求證人如同電腦般記憶
    ？或審理施用毒品案件就可以比較隨便？又販毒案件的證人
    ，很難期待證人能在法庭上指著被告說「就是他賣毒品給我
    的」，不管是與被告平日即有交情或是怕遭被告事後報復，
    從人性面本即不能期待「一路」指證。雖販毒案件之法定刑
    很重，影響被告權益甚鉅，然依卷附通聯紀錄足以顯示被告
    平日即以販毒為業，本案判決被告有罪亦無冤枉被告之虞。
    若仍有疑義，法院亦應勘驗證人盧俊宏於警詢、偵查中之偵
    訊錄音、錄影光碟，以獲得確實之心證，並期毋枉「毋縱」
    等語。查證人盧俊宏固於警詢時稱：之前施用之毒品係向友
    人甲○○所購得等語（96毒偵6000卷第6頁）；又稱：在96
    年8月3日21時許在我住處外向他購得等語（見同上偵卷第9
    頁）；嗣於檢察官訊問時稱：在警局所述實在（見同上偵卷
    第34頁）。惟查，被告甲○○與證人盧俊宏於96年8月3日21
    時許並無任何通聯紀錄（見同上偵卷第52頁至第53頁甲○○
    手機通聯紀錄及第61頁盧俊宏手機通聯紀錄），依該二人通
    聯紀錄顯示，斯時甲○○在新莊市○○街住處，盧俊宏在三
    重市○○○路住處（基地台位於三重市○○路、中興橋頭附
    近），是難認該時地二人有交易毒品之行為。此外，警方並
    未查獲甲○○持有大量毒品、分裝袋、分裝杓、磅秤、帳冊
    等供販賣毒品所使用之物，亦無相關通訊監察譯文在卷可佐
    ，僅有證人盧俊宏於警詢及偵查之供述，是尚難使本院認定
    被告有販賣第二級毒品甲基安非他命之行為。檢察官上訴，
    核無理由，惟原判決既有可議，自應由本院將之撤銷改判。
    爰審酌被告轉讓禁藥戕害他人身心健康，所為非是，但轉讓
    之數量非多，且事後坦承犯行，犯後態度尚稱良好，暨其犯
    罪之動機、目的、手段、素行等一切情狀，量處有期徒刑捌
    月。扣案如附表所示之物，乃屬違禁物之甲基安非他命，除
    鑑驗用罄部分外，餘應依刑法第38條第1項第1款 (含無法析
    離之外包裝) 之規定予以沒收。
據上論斷，應依刑事訴訟法第369條第1項前段、第364條、第299
條第1項前段、第300條，藥事法第83條第1項，刑法第11條前段
、第47條第1項、第38條第1項第1款，判決如主文。
本案經檢察官楊秀蘭到庭執行職務。
中    華    民    國    98    年     2    月    27    日
                  刑事第十二庭  審判長法  官  蔡永昌
                                      法  官  蔡新毅
                                      法  官  陳榮和
以上正本證明與原本無異。
如不服本判決，應於收受送達後10日內向本院提出上訴書狀，其
未敘述上訴之理由者並得於提起上訴後10日內向本院補提理由書
（均須按他造當事人之人數附繕本）「切勿逕送上級法院」。
                                      書記官  林吟玲
中    華    民    國    98    年     2    月    27    日
附錄：本案論罪科刑法條全文
藥事法第83條第1項
明知為偽藥或禁藥，而販賣、供應、調劑、運送、寄藏、牙保、
轉讓或意圖販賣而陳列者，處七年以下有期徒刑，得併科新臺幣
五百萬元以下罰金。
附表
┌──┬──────┬──┬──┬─────────────────────┐
│編號│品        名│數量│單位│備                                      註│
├──┼──────┼──┼──┼─────────────────────┤
│ 01 │甲基安非他命│ 1  │ 包 │甲基安非他命（淨重0.1公克，取樣0.013公克│
│    │            │    │    │  ）。                                    │
│    │            │    │    │含極微量甲基安非他命殘渣且未能析離之外包│
│    │            │    │    │  裝一個，應併予沒收。                    │
│    │            │    │    │卷附臺灣檢驗科技股份有限公司97年8月21日 │
│    │            │    │    │  濫用藥物檢驗報告一份參照（板檢96毒偵6000│
│    │            │    │    │  偵查卷第30頁參照）。                    │
└──┴──────┴──┴──┴─────────────────────┘


司法院資訊處製作；財團法人民間司法改革基金會備份。
